【裁判字號】    99,訴,479
【裁判日期】    990720
【裁判案由】    偽造文書等
【裁判全文】
臺灣臺南地方法院刑事判決               99年度訴字第479號
公  訴  人  臺灣臺南地方法院檢察署檢察官
被      告  己○○
上列被告因偽造文書等案件，經檢察官提起公訴（99年度偵字第
2294號），被告就被訴事實為有罪之陳述，經本院裁定行簡式審
判程序，判決如下：
    主  文
己○○犯如附表所示之罪，各處如附表所示之宣告刑。應執行有
期徒刑捌月，如易科罰金，以新臺幣壹仟元折算壹日，附表所示
偽造之「丙○○○」署押共拾枚均沒收。
    事實及理由
一、本件犯罪事實：己○○前於民國95年間因竊盜案件，經本院
    以95年度易字第1074號判處有期徒刑8 月確定；復於96年間
    因公共危險、竊盜案件，經本院以96年度交訴字第27號各判
    處有期徒刑7 月、3 月，並定其應執行有期徒刑8 月確定，
    嗣上開各案經本院以96年度聲減字第871 號裁定減刑，其中
    95年間之竊盜罪減為有期徒刑4 月確定；96年間之公共危險
    等罪經減刑後定其應執行刑為有期徒刑4 月確定，上開有期
    徒刑接續執行，於96年11月11日縮刑期滿執行完畢（於本件
    構成累犯）。詎己○○仍不知悔改，與楊慶春（已於98年12
    月24日死亡，業經檢察官另為不起訴處分）共同基於行使偽
    造私文書、詐欺取財、詐欺得利之犯意聯絡，由己○○先於
    民國97年12月間，向丙○○○謊稱其子在台灣台南看守所勒
    戒，需要其國民身分證及健保卡，使丙○○○誤信為真，而
    將國民身分證及健保卡交予己○○影印，己○○取得丙○○○上開國民身分證及健保卡之影本後，隨即交予與楊慶春，
    由楊慶春(一)於97年12月30日持丙○○○之國民身分證、健保
    卡影本至台南縣仁德鄉○○路629 號震旦通訊行申請如附表
    編號1 所示之2 支行動電話使用，並接續在如附表編號1 所
    示之申請書及專案同意書上，偽造丙○○○之署名共4 枚，
    以作為丙○○○申請使用門號之意，再將之交予該店不知情
    之員工戊○○，使戊○○陷於錯誤，將上開門號SIM卡各1枚
    及搭配門號之手機交予楊慶春，並使亞太電信公司誤以為是
    丙○○○申請使用門號而提供門號通訊服務，足生損害於丙○○○、亞太電信公司及該公司對於客戶資料、電信通訊管
    理之正確性；(二)於97年12月31日又持丙○○○之國民身分證
    、健保卡影本至上揭震旦通訊行，申請如附表編號2 所示之
    3 支行動電話使用，並接續在如附表編號2 所示之行動電話
    服務申請書、遠傳電信行動電話第三代行動服務申請書上，
    偽造丙○○○之署名共6 枚，以作為丙○○○申請使用門號
    之意，再將之交予該店不知情之員工戊○○，使戊○○陷於
    錯誤，將上開3 門號之SIM 卡各1 枚及各門號搭配之之手機
    各1 支交予楊慶春，並使亞太電信公司誤以為是丙○○○申
    請使用門號而提供門號通訊服務，足生損害於丙○○○、威
    寶電信公司、遠傳電信公司及該公司對於客戶資料、電信通
    訊管理之正確性。案經丙○○○、亞太電信公司、威寶電信
    公司、遠傳電信公司訴由電信警察隊第三中隊，並由國家通
    訊傳播委員會函送電信警察隊第三中隊報告臺灣臺南地方法
    院檢察署檢察官偵查起訴。
二、本件被告己○○所犯係死刑、無期徒刑、最輕本刑為三年以
    上有期徒刑以外之罪，其於審理程序中就被訴事實為有罪之
    陳述，經法官告知簡式審判程序之旨，並聽取公訴人及被告
    之意見後，認宜為簡式審判程序，依刑事訴訟法第273 條之
    1 第1 項規定，裁定進行簡式審判程序加以審理，則依據刑
    事訴訟法第273 條之2 、同法第159 條第2 項之規定，不適
    用傳聞法則有關限制證據能力之相關規定；並得依同法第
    310 條之2 之準用同法第454 條之規定製作略式判決書（僅
    記載「證據名稱」），合先敘明。
三、前項犯罪事實，有下列證據：
  (一)被告己○○於警詢、偵查中之供述及於本院審理中之自白。
  (二)證人即同案被告楊慶春於警詢中之供述。
  (三)告訴人丙○○○於警詢中之證述。
  (四)證人戊○○於警詢中之證述。
  (五)證人甲○○於警詢中之證述。
  (六)證人即亞太電信公司職員丁○○於警詢中之證述。
  (七)證人即威寶電信公司職員乙○○於警詢中之證述。
  (八)證人即遠傳電信公司職員凌翰於警詢中之證述。
  (九)遠傳電信公司電信費帳單。
  (十)亞太電信公司申請書2 份及丙○○○出具之亞太電信冒申聲
    明書1 紙。
  (十一)威寶電信行動電話服務申請書2 份及未申報門號聲明書1 紙
    。
  (十二)遠傳電信行動電話／第三代行動電話服務申請書1 份及未申
    請遠傳門號聲明書1 紙。
四、論罪科刑：
  (一)按行動電話服務申請書及同意書乃申請人親自或委由代理人
    提出，向電信公司表示願接受其上所載條款而申請行動電話
    門號之證明，性質上為私文書無疑，其上如附表所示之「申
    請人簽章」、「立同書人」、「申請者簽名/公司負責人暨
    公司印鑑」簽章，顯非單純作為辨識人別所用，自應由本人
    親自簽署，表徵其確實接受所載條款及申請門號之意思。查
    被告己○○明知其未經丙○○○之同意，而基於共同冒用他
    人名義申請行動電話門號之犯意，將丙○○○之國民身分證
    及健保卡影本，交由共犯楊慶春，由楊慶春分別於97年12月
    30日、97年12月31日持至震旦通訊行仁德中山店，佯稱丙○○○欲申辦行動電話門號而代其申辦行動電話門號，由不知
    情之震旦通訊行仁德中山店職員以丙○○○為申請人填寫其
    基本資料於如附表編號1 、2 所示之行動電話門號，並由楊
    慶春分別接續於如附表編號1 、2 所示之電信公司之行動電
    話服務申請書、專案同意書上偽造「丙○○○」之簽名，以
    作確為丙○○○申請使用門號之意，而持以向亞太電信公司
    、威寶電信公司及遠傳電信公司行使申請上開門號使用，自
    屬偽造私文書及行使該偽造私文書之行為。再行動電話門號
    之SIM 卡，可供通訊使用，且在一定條件下具有可轉讓性，
    應認已有一定之財產價值而具有財物之性質。故共犯楊慶春
    冒用「丙○○○」名義出具如附表所示之申請書、同意書而
    向亞太電信公司、威寶電信公司及遠傳電信公司分別詐得
    SIM 卡、手機及使用上開行動電話通訊服務之財產不法利益
    等行為，核被告上開所為係犯刑法第216 條、第210 條之行
    使偽造私文書罪、同法第339 條第1 項詐欺取財罪及同法條
    第2 項之詐欺得利罪。被告就上揭行使偽造私文書罪、詐欺
    取財罪及詐欺得利罪，與共犯楊慶春之間具有犯意聯絡及行
    為分擔，應論以共同正犯。
  (二)共犯楊慶春偽造「丙○○○」之署押（簽名）於如附表所示
    之各文件上，係偽造該私文書之部分行為，為各該偽造私文
    書行為所吸收；又其偽造如附表所示之各私文書後，復持以
    行使，其偽造私文書之低度行為，應為各該行使之高度行為
    吸收，均不另論罪。又共犯楊慶春係於如附表編號1 所示之
    同一地點、密接時間，行使編號1 所示之偽造私文書之行為
    ，其獨立性極為薄弱，依一般社會觀念難以強行分離，顯係
    基於單一犯意接續為之，應依接續犯論以一罪；而其於如附
    表編號2 所為，亦係於同一地點、密切時間內接續行使，亦
    應依接續犯論處。
  (三)再被告與共犯楊慶春於如附表編號1 、2 所示之時間，均係
    以一個冒用「丙○○○」之名義，偽造行動電話服務申請書
    、同意書，並持以行使之行為，分別詐得如附表編號1所示
    之行動電話SIM 卡共2 枚、手機2 支及如附表編號2 所示之
    行動電話SIM 卡3 枚及手機3 支，及亞太電信公司、威寶電
    信公司、遠傳電信公司所提供電信通訊服務之財產上利益，
    均係分別同時觸犯行使偽造私文書、詐欺取財及詐欺得利等
    三罪名，均係屬一行為而觸犯數罪名之想像競合犯，各應依
    刑法第55條前段規定，從一重之行使偽造私文書罪處斷。又
    被告與共犯楊慶春均係利用不知情之店員向亞太電信公司、
    威寶電信公司及遠傳電信公司申請門號使用以詐欺取財並取
    得不法利益，均為間接正犯。再被告與共犯楊慶春係分別於
    97年12月30日及97年12月31日向震旦電信申請門號並持以使
    用之上開行為，上開行為時間不同，犯意應屬各別，所犯之
    行使偽造私文書二罪，應予分論併罰。
  (四)又被告己○○有犯罪實實所載之科刑及執行資料，有臺灣高
    等法院被告全國前案紀錄表1 份在卷可憑，其於5 年內再故
    意犯本件有期徒刑以上之罪者，為累犯，依刑法第47條第1
    項應加重其刑。
  (五)爰審酌被告己○○有肅清煙毒條例、竊盜、公共危險等前科
    紀錄，素行不佳，其正值青壯年，不思以己力賺取生活所需
    ，率爾騙取他人之國民身分證件交付共犯楊慶春盜辦行動電
    話門號卡使用，造成電信公司受有損害，更損及電信公司對
    於門號管理之正確性，並使被冒用人滋生困擾，所為殊屬不
    該，及參酌被告犯後原否認犯行，惟於審理中已坦承犯行之
    態度，且被告犯罪所採用之手段尚屬平和等一切情狀，分別
    量處如主文所示之刑，並定其應執行刑及各諭知如易科罰金
    之折算標準。
  (六)如附表編號1 、2 「備註欄」所示之申請書及同意書上所偽
    造之「丙○○○」署押共10枚，不問屬於犯人與否，均應依
    刑法第219 條之規定沒收。至所偽造之如附表所示之申請書
    、同意書等私文書，因均已提出電信公司存查，非屬被告所
    有之物，且非違禁物，自無庸宣告沒收，併此敘明。
據上論斷，應依刑事訴訟法第273 條之1 第1 項、第299 條第1
項前段、第310 條之2 、第454 條第1 項，刑法第28條、第216
條、第210 條、第339 條第1 項、第2 項、第55條、第47條第1
項、第41條第1 項前段、第219 條、第51條第5 款，刑法施行法
第1 條之1 ，判決如主文。
中    華    民    國    99    年    7    月     20    日
                  刑事第二庭    審判長法  官  蘇義洲
                                      法  官  黃瑪玲
                                      法  官  童來好
以上正本證明與原本無異。
如不服本判決應於收受本判決後10日內向本院提出上訴書狀，並
應敘述具體理由。其未敘述上訴理由者，應於上訴期間屆滿後20
日內向本院補提理由書狀（均須按他造當事人之人數附繕本）「
切勿逕送上級法院」。
                                      書記官  柯貞如
中    華    民    國    99    年    7    月    20    日
附錄論罪科刑法條：
中華民國刑法第210條：
偽造、變造私文書，足以生損害於公眾或他人者，處 5 年以下有
期徒刑。
中華民國刑法第216條：
行使第 210 條至第 215 條之文書者，依偽造、變造文書或登載
不實事項或使登載不實事項之規定處斷。
中華民國刑法第339條：
意圖為自己或第三人不法之所有，以詐術使人將本人或第三人之
物交付者，處5年以下有期徒刑、拘役或科或併科1千元以下罰金
。
以前項方法得財產上不法之利益或使第三人得之者，亦同。
前二項之未遂犯罰之。
 附表：
┌─┬───┬──────┬────┬───┬─────────┬────┐
│編│時間及│電信公司名稱│文件名稱│偽造署│所犯罪名及宣告刑  │備註（偽│
│號│地點  │及手機門號  │        │押之數│                  │造署名）│
│  │      │            │        │量（枚│                  │所在之欄│
│  │      │            │        │）    │                  │位      │
├─┼───┼──────┼────┼───┼─────────┼────┤
│1 │97年12│亞太電信公司│(1)亞太電│共肆枚│己○○犯共同行使偽│(1)申請書│
│  │月30日│(1)0000000000│信公司申│      │造私文書罪，累犯，│上「申請│
│  │      │(2)0000000000│請書、快│      │處有期徒刑伍月，如│人簽章」│
│  │      │            │樂通專案│      │易科罰金，以新臺幣│欄內「沈│
│  ├───┤            │同意書各│      │壹仟元折算壹日。偽│楊金象」│
│  │震旦電│            │1件     │      │造之「丙○○○」署│之簽名1 │
│  │信仁德│            │(2)同上  │      │押共肆枚均沒收。  │枚、專案│
│  │中山店│            │        │      │                  │同意書上│
│  │      │            │        │      │                  │「立同意│
│  │      │            │        │      │                  │書人」欄│
│  │      │            │        │      │                  │內「沈楊│
│  │      │            │        │      │                  │金象」之│
│  │      │            │        │      │                  │簽名1枚 │
│  │      │            │        │      │                  │。      │
│  │      │            │        │      │                  │(2)同上  │
├─┼───┼──────┼────┼───┼─────────┼────┤
│2 │97年12│威寶電信公司│(1)行動電│共陸枚│己○○犯共同行使偽│(1)申請書│
│  │月31日│(1)0000000000│話服務申│      │造私文書罪，累犯，│上「申請│
│  │      │(2)0000000000│請書1件 │      │處有期徒刑伍月，如│人簽章」│
│  │      │            │、暢打專│      │易科罰金，以新臺幣│欄內「沈│
│  │      │            │案同意書│      │壹仟元折算壹日。偽│楊金象」│
│  │      │            │1件。   │      │造之「丙○○○」署│之簽名1 │
│  │      │            │(2)同上。│      │押共陸枚均沒收。  │枚、專案│
│  │      │            │        │      │                  │同意書上│
│  │      │            │        │      │                  │「立同意│
│  │      │            │        │      │                  │書人」欄│
│  │      │            │        │      │                  │內「沈楊│
│  │      │            │        │      │                  │金象」之│
│  │      │            │        │      │                  │簽名1枚 │
│  │      │            │        │      │                  │。      │
│  │      │            │        │      │                  │(2)同上  │
│  ├───┼──────┼────┤      │                  ├────┤
│  │震旦電│遠傳電信公司│行動電話│      │                  │申請書上│
│  │信仁德│0000000000  │/第三代 │      │                  │「申請者│
│  │中山店│            │行動電話│      │                  │簽名」欄│
│  │      │            │服務申請│      │                  │上「沈楊│
│  │      │            │書1件   │      │                  │金象」之│
│  │      │            │        │      │                  │簽名1枚 │
│  │      │            │        │      │                  │、「申請│
│  │      │            │        │      │                  │者簽名/ │
│  │      │            │        │      │                  │公司負責│
│  │      │            │        │      │                  │人暨公司│
│  │      │            │        │      │                  │印鑑」欄│
│  │      │            │        │      │                  │上「沈楊│
│  │      │            │        │      │                  │金象」之│
│  │      │            │        │      │                  │簽名1枚 │
│  │      │            │        │      │                  │。      │
└─┴───┴──────┴────┴───┴─────────┴────┘

司法院資訊處製作；財團法人民間司法改革基金會備份。
